# 进行企业层面的内控测试时，应重点关注哪些内控？

提问人：洋酒 时间：2012-11-13 16:24:48
请问cpa在进行企业层面的内控测试时，应重点关注哪些内控呢？

回答人：chenyiwei
内部控制可分为五个互相关联的组成部分，虽然这并不能反映企业是怎样考虑和执行内部控制的，但是内部控制分成五个组成部分为我们考虑企业的内部控制和评估其对审计策略的影响提供了一个有用的框架。内部控制的组成部分为：  控制环境  风险评估  监督  信息及沟通  控制活动
内部控制的运行贯穿整个组织，体现于不同的层次，但并不是所有的内部控制均与审计相关。我们需要了解和评价的内部控制只是与审计相关的内部控制，即内部控制中影响被审计财务报表的要素，而并非被审计企业所有的内部控制。对于与运营和合规性目标相关的内部控制而言，如果该等控制与我们执行审计程序的过程中所使用或评价的数据相关，那么它们也是与审计相关的。另外，我们主要的考虑是一个特定控制是否与一个或多个财务报表认定有关，而不是它属于哪个特定的组成要素。 内部控制的一些组成部分包括对企业整体有更广泛影响的控制（与财务报表整体相关，可能对许多账户和认定产生潜在影响），而其他组成部分包括主要与特定账户或认定、交易类别相关的控制。在评估内部控制时，我们应考虑这五个组成要素之间的相互关系。与审计有关的控制是那些单个的或与其他控制结合起来可以预防或发现财务报表认定中重大错报的控制。这些控制可能存在于五个组成要素中的任何部分。
企业整体控制通常具有以下特征：  对整个企业组织具有普遍性影响；  通常在较高层次运行；  其性质通常为“设定基调”，不同于针对特定账户和相关认定的控制；  为针对特定的账户和相关认定的控制的有效运行提供基础。
我们对内部控制的五个组成部分都应了解，但对不同组成部分的了解程度是不同的：  对于控制环境和管理层的监督活动，我们应当注重了解各该组成部分中的各项要素。  对于管理层的风险评估和沟通过程，我们应当了解管理层的该等过程。但是，我们的理解程度可能不如对控制环境和管理层的监督活动的了解那样细致。  对于“信息”和“控制活动”这两项组成部分，我们通过对重大交易类别的了解，获取对这两项组成部分的了解。 注册会计师内部控制审计的目标是对财务报表相关的内部控制设计和执行的有效性发表审计意见，对于非财务报表相关的内部控制发现存在重大缺陷时有义务予以披露。因此我们需要了解和评价的内部控制只是与财务报告相关的内部控制，对于非财务报表相关的内部控制缺陷，更多地依赖管理层自我评价以及职业判断。

提问人：zengfengxia 时间：2012-11-14 11:00:05
接着陈版的继续讨论，请陈版指正 我理解，注册会计师在内部控制审计时，企业层面的内部控制测试的目的有 2 个 1 、根据测试结论，评价控制缺陷，直接确定对审计意见的影响； 2 、根据对企业层面控制的测试结果，评价控制缺陷，判断对业务层面控制测试的范围和重点的影响； 根据中注协财务报表审计工作底稿编制指南中提到的整体层面可能导致控制缺陷的迹象有 控制环境方面：控制环境无效，如 （ 1 ）与管理层经济利益相关的重大交易没有得到治理层的适当审查； (2)识别出被审计单位内部控制未能防止的管理层舞弊（无论是否重大）； (3)管理层未能对以前已经沟通的值得关注的内部控制缺陷采取适当的纠正措施。 因此针对控制环境，应当重点关注治理层的参与程度，关注企业的反舞弊机制的建设；至于其他的管理层理念、诚信道德等方面一是不好评价是否构成缺陷，另外，及时是缺陷也不会直接财务报表错报风险，进而影响审计意见，可以适当关注； 风险评估方面： （ 1 ）被审计单位内部缺乏通常应当建立的风险评估过程； （ 2 ）被审计单位风险评估过程无效，例如管理层未能识别出注册会计师预期被审计单位的风险评估应当识别出的重大错报风险； （ 3 ）没有有效应对识别出的特别风险（如缺乏针对这种风险的控制）； 因此，应当重点关注企业是否有专门的部门、有足够的职责权限进行全面、系统、持续风险评估工作，是否建立了重大风险预警机制和突发事件应急处理机制等，属于控制要素，若出现缺陷，通常会直接影响审计意见； 与财务报告相关的信息系统与沟通和对控制的监督方面：（ 1 ）被审计单位重述以前公布的财务报表，以更正由于错误或舞弊导致的重大错报；（ 2 ）发现治理层无力监督财务报表编制的证据； 这两个方面的内容都属于整体层面需要重点关注的领域，直接与财务报表整体层面的错报风险相关，若出现缺陷，会直接影响出具的审计意见。

回答人：chenyiwei
可以这样理解。基本原则是相通的，不同事务所的审计方法论体系规定的具体操作方法可能会有差异。